臺灣板橋地方法院刑事判決　　　　　　　　　　　　　九十三年度易字第七六八號
　　聲　請　人　臺灣板橋地方法院檢察署檢察官
　　被　　　告　丙○○
　　選任辯護人　乙○○?律師
　　?????　吳鴻奎?律師
右列被告因偽造文書案件，經檢察官聲請簡易判決（九十三年度偵字第七七七六號）
，本院認為不宜以簡易判決處刑，適用通常程序判決如左：
    主  文
丙○○共同違反不得使大陸地區人民非法進入臺灣地區之規定，處有期徒刑陸月，如
易科罰金以參佰元折算壹日。
    事?實
一、丙○○與自稱葉貴蘭之成年女子基於使大陸地區人民非法進入臺灣之共同犯意聯
    絡，約定由葉貴蘭負擔丙○○前往大陸辦理假結婚所需之相關費用，由丙○○與
    大陸地區人民甲○○（另行審結）辦理假結婚，使甲○○得以配偶來臺探親名義
    ，非法進入臺灣地區，事成後丙○○即可獲得新臺幣（下同）五萬元報酬。九十
    一年九月二十三日葉貴蘭偕同丙○○一同前往大陸地區，丙○○與甲○○均明知
    彼此間並無結婚之合意，仍於同年十一月十四日某時，在大陸地區福建省福州市
    公證處，辦理公證結婚登記而取得福州市公證處核發之結婚證明書，丙○○返臺
    後，於九十一年十一月二十八日將上開公證書送財團法人海峽交流基金會（以下
    簡稱海基會）辦理認證，同日至臺北縣政府警察局永和分局永和派出所填具願意
    擔保甲○○入境臺灣地區之「大陸地區人民進入臺灣地區保證書」，向該派出所
    員警辦理對保手續。丙○○、甲○○、葉貴蘭基於使公務員登載不實事項於職務
    上所掌公文書及行使該文書之共同犯意聯絡，由丙○○持前開公證結婚證書與海
    基會所出具之核對前開公證書正本與福建省公證員協會寄交副本相符之證明等資
    料，於同年月二十九日前往該管臺北縣永和市戶政事務所辦理與甲○○之結婚登
    記，使該管戶政事務所不知情之公務員憑以輸入電腦登載上開虛偽不實之結婚、
    配偶資料於職務上所掌管之
    記，並核發載有不實結婚、配偶資料之
    地區人民進入臺灣地區保證書」、大陸公證結婚證書與海基會所出具之核對前開
    公證書正本與福建省公證員協會寄交副本相符之證明文書及載有不實結婚、配偶
    資料之
    連同「大陸地區人民進入臺灣地區旅行證申請書」至內政部警政署入出境管理局
    ，交付該管承辦公務員審核，致使內政部警政署入出境管理局許可甲○○進入臺
    灣地區，並製發中華民國臺灣地區旅行證，俾甲○○持以進入臺灣地區，足以生
    損害於公眾對於前開戶政及警政等機關掌理戶政業務及入出境管制作業正確性之
    信賴，甲○○於九十二年三月四日入境臺灣地區後，僅在臺北縣永和市○○街五
    十八號四樓居住數日，旋即不知去向，並於九十二年十二月一日出境。
二、案經臺北縣政府警察局永和分局報請臺灣板橋地方法院檢察署檢察官聲請簡易判
    決處刑，經本院認為不宜簡易判決處刑，適用通常程序。
    理?由
一、訊據被告丙○○矢口否認右揭犯行，辯稱：其與大陸地區女子甲○○並非假結婚
    ，警詢筆錄都是警察亂寫，而葉貴蘭十幾年前欠伊錢，所以去大陸時葉貴蘭把錢
    還伊，伊用這筆錢去大陸結婚云云。辯護人辯稱被告之警詢筆錄，乃經警方誘導
    訊問下所為之陳述，依刑事訴訟法第九十八條規定，不得做為證據，縱認被告警
    詢中自白可採為證據，本件並無其他必要證據證明被告自白屬實云云。經查：員
    警於警詢中訊問被告是否與甲○○假結婚？有關前往大陸地區之費用由何人負擔
    ？相關單身證明、臺胞證證件之辦理情形如何？辦理假結婚代價多少？實際上有
    無獲得利益？在大陸如何辦理假結婚？有無回臺辦理結婚登記？有無填寫「大陸
    地區人民進入臺灣地區保證書」辦理對保？是否知悉甲○○來臺從事何種工作？
    有無與甲○○聯繫等問題，被告則供稱一位自稱葉貴蘭之小姐介紹伊往大陸辦理
    假結婚，前往大陸之機票、費用都是葉貴蘭支出，而臺胞證、
    葉貴蘭辦理，當初說要給伊五萬元，作為假結婚之代價，之後到大陸福州市公證
    處辦理假結婚，回臺灣後有去臺北縣永和戶政事務所辦理結婚登記，並填寫保證
    書到臺北縣政府警察局永和分局永和派出所辦理對保，之後將文件交給葉貴蘭申
    請辦理甲○○入境事宜，不知道甲○○來臺之後從事何工作，亦無法跟甲○○聯
    絡，因伊本身重度肢體殘障，無法工作又沒有收入，才一時糊塗受到葉貴蘭利誘
    充當人頭等語，此有警詢筆錄及錄音帶譯文附卷可按。是員警就本件被告是否涉
    嫌違反臺灣地區與大陸地區人民關係條例、使公務員登載不實事項於執掌之公文
    書之構成要件事實逐一訊問被告，並無採取任何強暴、威脅、利誘、詐欺、疲勞
    訊問等不正方法，而辯護人稱警方以誘導方式訊問即屬不當方式云云，然刑事訴
    訟法第九十八條並未將「誘導」列為不正之訊問方法，況警方訊問被告並無採取
    任何不正手段，已述明如前，被告於警詢之自白顯有證據能力，先予敘明。又被
    告自承於八十八年中風後，並無工作，是靠他哥哥的兒子接濟，中風之後經濟來
    源均仰賴他人接濟等語，其焉有資力負擔相關費用前往大陸地區與甲○○結婚；
    參以被告行動遲緩不便、口齒不清，且與甲○○相識不深，甲○○豈可能明知被
    告身體殘障且毫無資力之下，仍甘心長期照顧一殘障人士並同意結為夫妻，況且
    甲○○來臺後，旋即行蹤不明，與被告並無聯繫，被告對於甲○○行蹤亦交代不
    清，被告之子黃哲英亦到庭結證稱，甲○○來臺之後只與父親同住一禮拜之後，
    即不告而別且行蹤不明，而被告與甲○○結婚之事，親朋好友均未有人知悉等語
    ，益見被告與甲○○結婚並非出於真意。被告事後翻異前詞，顯係避重就輕之詞
    ，不足採信。此外，復有大陸地區人民進入臺灣地區旅行證申請書影本、大陸公
    證結婚證明書影本、財團法人海峽交流基金會證明書影本、大陸地區人民進入臺
    灣地區保證書影本、
    被告犯行洵堪認定，應依法論科。
二、核被告丙○○藉假結婚之方式使大陸地區人民甲○○非法進入臺灣地區，係違反
    臺灣地區與大陸地區人民關係條例第十五條第一款規定，應依同條例第七十九條
    第一項處斷（聲請簡易判決處刑書雖未引用上該法條，然經蒞庭檢察官當庭補充
    ），被告行為後，該條例第七十九條於九十二年十月二十九日修正公布，於九十
    三年三月一日施行，法定刑由「五年以下有期徒刑、拘役或科或併科新臺幣五十
    萬元以下罰金。」修正為「一年以上七年以下有期徒刑，得併科新臺幣一百萬元
    以下罰金。」，經比較新舊法，行為時之法律對被告較為有利，依刑法第二條第
    一項但書規定，應適用修正前臺灣地區與大陸地區人民關係條例第七十九條第一
    項之規定。又被告丙○○持不實之結婚證明文件向戶政機關辦理結婚登記，使該
    管戶政機關公務員憑以輸入電腦登載上開虛偽不實之結婚、配偶資料於職務上所
    掌管之
    載有不實事項之
    使，足以生損害於公眾對於戶政及警政等機關掌理戶政業務及入出境管制作業正
    確性之信賴，係犯刑法第二百十六條、第二百十四條之行使偽造文書罪；被告使
    公務員登載不實之低度行為，應為其行使之高度行為所吸收，不另論罪。另中華
    人民共和國福州巿公證處所據以登載核發之不實結婚公證書，則非我國轄內公務
    員職務上所掌管之我國公文書，自不在我刑法保護範圍內，併此指明。被告丙○
    ○與自稱葉貴蘭之成年女子間，就前開違反臺灣地區與大陸地區人民關係條例罪
    名之構成，有犯意聯絡及行為分擔，皆為共同正犯；被告丙○○、甲○○與葉貴
    蘭間就前開行使偽造文書罪，亦有犯意之聯絡及行為之分擔，均為共同正犯。被
    告丙○○所犯上開二罪間，有目的方法之牽連關係，應依刑法第五十五條規定，
    從一較重之臺灣地區與大陸地區人民關係條例第七十九條第一項處斷。爰審酌被
    告所為，損害入出境管制及
    非無潛在之威脅，應予非難，兼衡被告因中風後無謀生能力，經濟困窘而遭人利
    用、素行良好及犯後並無悔意猶否認犯行等一切情狀，量處如主文所示之刑，並
    諭知易科罰金之折算標準，資為懲儆。
三、公訴人另認被告等先後以不實之假結婚事項，向臺北縣政府警察局永和分局永和
    派出所辦理對保及向內政部警政署入出境管理局辦理入境，亦犯刑法第二百十四
    條及第二百十六條偽造文書罪云云，固非無見，惟查：刑法第二百十四條之使公
    務員登載不實事項於公文書罪，須一經他人之聲明或申報，公務員即有登載之義
    務，並依其所為之聲明或申報予以登載，而屬不實事項者，始足構成，若其所為
    之聲明或申報，公務員尚須為實質之審查，以判斷其真實與否，始得為一定之記
    載者，即非本罪所稱之使公務員登載不實。又人民入出境，應向內政部警政署入
    出境管理局申請許可，未經許可，不得入出境，國家安全法第三條第一項定有明
    文，同法條第二項復列示得不予許可入出境之情形，以為入出境許可裁量之準據
    ，此外臺灣地區與大陸地區人民關係條例及大陸地區人民進入臺灣地區許可辦法
    猶詳載大陸地區人民進入臺灣地區之許可條件、次數、停留期間，以及得不予許
    可之情形，是以配偶乃大陸地區人民，欲進入臺灣地區而向主管機關申請許可，
    主管機關須為實質之審查，而非僅依形式上之申請即予登載許可，是以被告等明
    知無配偶之實而申請來臺許可時，以
    對保及向入出境管理局提出申請，然對於大陸地區人民是否許可入境，公務員本
    有實質審查權，業如前述，該部分應不構成使公務員登載不實罪，公訴人既認此
    二部分犯嫌與前開經論證屬實之同一罪名犯行間，有連續犯之裁判上一罪關係，
    爰不另為無罪之諭知。
據上論結，應依刑事訴訟法第四百五十二條、第二百九十九條第一項前段，修正前臺
灣地區與大陸地區人民關係條例第七十九條第一項，刑法第十一條前段、第二條第一
項但書、第二十八條、第二百十六條、第二百十四條、第五十五條、第四十一條第一
項前段，罰金罰鍰提高標準條例第二條，判決如主文。
本案經檢察官鄧媛到庭執行職務。
中　　　華　　　民　　　國　　九十三　　年　　 十一 　　月　　二十五　　日
                              臺灣板橋地方法院刑事第六庭
                                  審判長法  官 王敏慧
                                  ???法?官 張江澤
                                  ???法?官 絲鈺雲
右正本證明與原本無異
如不服本判決應於送達後十日內向本院提出上訴狀
                                        書記官  許清秋
中　　　華　　　民　　　國　　九十三　　年　　  十二　　月　　   二     日
附錄本案論罪科刑法條全文：
刑法第二百十四條
明知為不實之事項，而使公務員登載於職務上所掌之公文書，足以生損害於公眾或他
人者，處三年以下有期徒刑、拘役或五百元以下罰金。
刑法第二百十六條
行使第二百十條至第二百十五條之文書者，依偽造、變造文書或登載不實事項或使登
載不實事項之規定處斷。
臺灣地區與大陸地區人民關係第七十九條
違反第十五條第一款規定者，處五年以下有期徒刑、拘役或科或併科新臺幣五十萬元
以下罰金。
以犯前項之罪為常業者，處一年以上七年以下有期徒刑，得併科新臺幣一百萬元以下
罰金。
第一項之未遂犯罰之。
